臺灣臺北地方法院刑事判決　　　　　　　93年度訴字第1202號
公　訴　人　臺灣臺北地方法院檢察署檢察官
被　　　告　乙○○
　　　　　　　　　　　之二號四.
選任辯護人　羅明通律師
　　　　　　陳彥任律師
　　　　　　林銘龍律師
上列被告因偽造文書等案件，經檢察官提起公訴（92年度偵緝字
第1929號），本院判決如下：
    主  文
乙○○行使偽造私文書，足生損害於他人，處有期徒刑陸月，如
易科罰金以參佰元折算壹日。仿冒THE KING OF FIGHTER 商標之
電子遊戲卡匣伍拾片均沒收。
    事  實
一、乙○○係址設臺北市○○區○○路120 號5 樓「宜記有限公
    司」（EAKIA INTERNATIONAL CORP. 下稱宜記公司）及「宜
    詠有限公司」（EAGO COMPANY LTD. 下稱宜詠公司）之實際
    負責人，明知「NEO.GEO 」及「THE KING OF FIGHTER 」（
    簡稱KOF）係 日商SNK 股份有限公司向我國經濟部中央標準
    局（現改制為經濟部智慧財產局）聲請商標註冊登記，取得
    商標專用權，現仍在專用期間內，嗣經移轉登記予日商玩多
    點股份有限公司（PLAYMORE COPERATION ，下稱玩多點公司
    ），而使用於電腦、錄有電子遊樂器用電腦程式之卡帶、匣
    帶、磁碟、磁片及電視遊樂器等商品，此開商標在電子遊戲
    業享有高知名度，為相關大眾所共知之商標，且明知在其販
    售之「THE KING OF FIGHTER 2002」（下簡稱KOF2002）電
    子遊戲機遊戲電子卡匣經執行後，在螢幕畫面上會出現「
    THE KING OF FIGHTER 」之商標字樣，係於同一商品上使用
    玩多點公司之註冊商標，畫面亦出現玩多點公司英文名稱「
    PLAYMORE」之特取部分，係以電磁紀錄方式藉由機器或電腦
    顯示影像、符號表徵玩多點公司PLAYMOR 表示授權、出品用
    意證明之私文書。乙○○竟基於行使偽造準私文書及意圖營
    利之犯意，自91年10月間某日，向大陸地區不詳人士購入未
    經玩多點公司授權或同意製造及使用同一「THE KING OF FI
    GH TER」商標於同一商品之仿冒「THE KING OF FIGHTER200
    2 」電子遊戲之卡匣後，即自91年10月30日起至91年11月13
    日止，乙○○先後多次以其英文名Alice或委由不知情之不
    詳姓名之之成年Judi（西班牙文為Yudi）之人之名義以電話
    、傳真或電子郵件之方式，與設於南美洲厄瓜多爾國之Paul
    in a Eliz abeth Falcon Falcon公司負責人Paulina進行買
    賣交易磋商，最後以每片THE KING OFFIGHTER 2002電玩機
    板美金300元之價格為要約，Paulina承諾購買50片後，於91
    年11月12日將貨款美金15,7634.50（含運費）元匯至宜詠公
    司之中國國際商業銀行大安分行帳號00000000000帳戶，而
    在台灣完成交易，乙○○則於91年11月13日以航空快遞自中
    國大陸地區運至南美洲厄瓜多爾國交付Paulina而行使該偽
    造玩多點公司表示授權出品用意證明之私文書，致消費者有
    誤信載有偽造私文書之電子IC面板係該公司公司出產之虞，
    足生損害於玩多點公司。嗣經玩多點公司發覺而報警，經警
    於91年12月11日15時50分許搜索宜記公司及宜詠公司，扣得
    進出貨單據33張、傳真文件2張、公司往來客戶聯絡表3張，
    而查悉上情。
二、案經被害人玩多點公司委由告訴代理人蔡瑞森律師訴請臺北
    市政府警察局信義分局報告臺灣臺北地方法院檢察署檢察官
    偵查起訴。
    理  由
一、訊據被告乙○○固坦認曾與厄瓜多爾國Paulina 之人從事電
    玩機板交易，惟矢口否認有何販賣仿冒商標商品及行使偽造
    準私文書犯行，辯以：伊所售出係瑪莉機台Olympiada2002
    主機板及壓克力套件而非告訴人生產KOF2002，出貨之西班
    牙文名稱是客人指定，2002是年代，外觀、玩法與內容均與
    告訴人不同云云。選任辯護人則以販售之2002產品非KOF200
    2，告訴人未提出THE KING OF FIGHTER2002及PLAYMORE之商
    標證明云云置辯。
二、經查：
（一）右揭事實，業經告訴人代理人蔡瑞森律師於警詢、偵查及
      本院審訊中指述甚詳（92年度偵字14656 偵卷第2 頁）。
      且有THE KING OF FIGHTER 商標圖樣之經濟部中央標準局
      商標註冊證、經濟部智慧財產局商標列印資料、被告與
      Paulin a買賣KOF2002 往來之電子郵件傳真及譯文（見92
      年度偵字14656 偵卷第11至15頁、98頁）宜詠有限公司（
      EAGO C OMPANY LTD.）電傳之報價單（第97頁）、Paulin
      a 匯款予被告所營宜詠公司之中國國際商業銀行大安分行
      帳號00000000000 之水單及證明（第101 頁），Paulina
      所購得被告售出之仿冒KOF2002 卡匣外觀、電子IC板照片
      二紙及執行畫面會出現告訴人THE KING OF FIGHTE R商標
      影像及告訴人公司PLAYMORE名義之照片二紙（第10 4頁至
      106 頁）、被告通知Paulina 運送編號之電子郵件（第
      103 頁）、被告將KOF2002 運至厄瓜多爾之運送確認單（
      92年度偵緝字第1929號偵卷第162 頁）及宜詠、宜記公司
      公司基本資料查詢與廠商基本資料各二份（見見92年度偵
      字14656 偵卷第92至96頁）在卷可稽。
（二）被告辯護人否認告證編號17、19之二封電子郵件（即92年
      度偵字14656 偵卷第100 、103 頁）之證據能力，然詳鐸
      二電子郵件寄件人均為被告所營宜詠公司之電子郵件帳號
      eagoco@seed.net.tw，與被告不爭執證據能力之告證15、
      16電子郵件之寄件人信箱相同，應係其所寄出無誤。被告
      又以遭人侵入寄發告證編號17電子郵件云云為辯，然未能
      舉以有何遭駭客侵入之電磁紀錄可供本院調查憑參，且依
      照被告所不否認之告證15及16電子郵件，被告以宜詠公司
      名義向Paulina 以每片美金350 元售出「2002」遊戲為要
      約報價，並有付款方式時間及受款人即宜詠公司及銀行帳
      號、電話等詳細資料，之後被告又以告證16電子郵件表示
      降價至每片300 美金，告證17電子郵件中Paulina 要求速
      寄50片KOF2002 且央求被告告知UPS 快遞號碼，被告亦以
      告證17電子郵件回應照作，於告證19電子郵件告知UPS 快
      遞編號，以此等全般往來情況，被告本意確係要售出KOF2
      002 電子遊戲，倘有駭客侵入被告公司電子郵件帳戶何以
      仍為相同於被告意思之事？何有多此一舉之必要？佐以告
      證19被告以電子郵件告知UPS 快遞號碼Ｚ0000000000，亦
      核與卷附前述被告公司經搜索扣得之運送確認單（Shippi
      ng confirmation）之 貨物品項「2002」、運送目的地厄
      瓜多爾及UPS 快遞編號Ｚ0000000000 均屬相同，駭客焉能
      得知被告寄發航空快遞之編號不成？尤其被告售出50片及
      Paulina 所匯予被告之款項又相吻合，凡此除能見諸被告
      名義之告證17、19電子郵件並非虛假外，更足證被告對Pa
      ulina 所售之「2002」係指KOF2002 。另被告在與Paulin
      a 往來過程中，或以其英文名Alice 以英文或由Judi（西
      班牙文為Yudi）之人之名義以西班牙文與被告以傳真或電
      子郵件往來，此有前述電子郵件及傳真附卷足考，被告又
      自承其為台灣廠商第一個在中南美洲設置辦公室者（見本
      院94年1 月4 日審判筆錄），且被告75 年10 月5日出境
      至智利，79年4 月30日由智利聖地牙哥回國，有被告口卡
      片存卷可按（見即92年度偵字14656 偵卷第40頁），以被
      告對以西班牙文為主之中南美洲國家交易且長期居住智利
      ，其絕對擁有相關西班牙文之人員或基本能力，辯稱其完
      全不識西班牙文，與常情不符。何況告證17電子郵件已經
      本院上開分析，認屬被告所發，辯護人以被告不懂西班牙
      文云云，亦不能採。
（三）告訴人所告訴者乃被告所販售之THE KING OF FIGHTER 200
      2 電子遊戲，侵害其THE KING OF FIGHTER 商標字樣，而
      由Paulina 提供之被告販售仿品執行畫面，確有THE KING
      OF FIGHTER字樣（見92年度偵字14656 偵卷第106 頁），
      俱如前述，是被告將該商標字樣用於同一電子遊戲商品上
      ，自屬仿冒無誤。且觀諸告訴人THE KING OF FIGHTER'95
      、'96 、'97 之商標註冊證，均註明年代即95、'96 、'9
      7 不在專用之列，雖告訴人THE KINGOF FIGHTER 2002 商
      標於我國註冊在後，仍不影響被告以相同THE KING OF FI
      GHTER 字樣侵害告訴人商標權。至「PLAYMORE」字樣，起
      訴書並未認定被告有何侵害商標專用權之處，僅在說明被
      告所販售仿品未經告訴人授權使用此公司名義字樣，使人
      認係PLAYMORE出品意思之準私文書，辯護人一再爭執PLAY
      MORE商標註冊在後，容屬無益。又本件被告與厄瓜多爾廠
      商以國際貿易方式，先由被告提出報價要約，雙方經討價
      後，約定買賣價格及標的物數量，約定買受人Paulina 以
      電匯付款方式匯款至台灣完成買賣，故被告係在台灣締結
      完成販賣仿冒之THE KING OF FIGHTER 2002電子遊戲契約
      ，自受我國商標法所規範，至之後由大陸地區運至厄瓜多
      爾，此乃貨物交付運送之安排，並不影響買賣成立地位於
      台灣之認定。
（四）苟被告確販賣者為Olympiada 2002，觀諸告訴代理人蔡瑞
      森律師於91年10月21日已經發函告知被告已得悉其於中南
      美洲國家販售仿冒THE KING OF FIGHTER 2002，要求被告
      莫再販售，有律師函一件在卷可憑（見92年度偵字第1465
      6 號偵卷第112 頁），被告由其選任辯護人陳彥任律師於
      91年10月30日回覆告訴代理人蔡瑞森律師之律師函中，就
      告訴人指訴侵害THE KING OF FIGHTER 2002一事，僅稱未
      曾侵害，若有亦係他人冒名而為（見上開偵卷第113至114
      頁）云云，被告及其律師何以不立即說明澄清係Olympiad
      a 2002產品，而非THE KING OF FIGHTER 2002，避免招致
      告訴人向警告訴甚至搜索等進一步法律途徑？又搜索日期
      91年12 月11 日被告未在場，嗣於92年2 月25日被告由其
      選任辯護人陳彥任律師陪同於警詢中供稱「我們並無侵害
      該公司產品之著作權及仿冒其產品，我只是向供應商訂貨
      ，然後出口賣予賣家也就是客戶。」，已距搜索日期三月
      有餘，豈能未論及Olympiada2002 產品隻字，以釐清自己
      之責任。被告捨此不為，又屢經檢察官傳拘不到，經通緝
      緝獲後之92年11月13日偵訊時再供稱「我們沒有賣這種卡
      帶，只有登瑪琍機台IC板及零組件廣告」，仍未提及係販
      賣Olympiada 2002（見92年度偵緝字第1929號偵卷第3 頁
      ），直到92年12月19日偵訊才首度言及販售Olympiada200
      2 產品一情，以此種抗辯之重要程度，加上被告前已經於
      89年間因販賣仿冒THE KING OF FIGHTER'99為告訴人查獲
      ，因而於90年7 月5 日與告訴人達成和解，此為被告所是
      認，被告豈能不極力撇清相關責任，遑論又經委任法律專
      業之律師，豈能延宕此防禦方法達一年二月之久，甚至此
      期間從未提出任何買賣Olympiada2002 之資料，益徵其所
      為Olympiada2002 云云，要屬事後推卸之詞，要不足信。
      證人即被告所謂上游製造Olympiada2002 之甲○○，於本
      院審理中所證亦係勾串袒護之詞，殊無可取。被告另舉其
      向證人即販售中古THE KING OF FIGHTER 2002電子遊戲卡
      匣之林萬隆購買云云，然被告售予Paulina 並非原廠中古
      二手貨，有前述電子遊戲之卡匣及其內IC電子面板照片可
      查，且被告之運送確認單中，尚有其他THE KING OF FIGH
      TER 2002 電子遊戲卡匣運送至中南美洲薩爾瓦多、墨西
      哥、巴西及香港等國，有運送確認單在卷足參（見92年度
      偵緝字第1929號偵卷第164 至169 頁），林萬隆之證詞既
      與本案無干，亦不能據為被告有利之認定。
（五）綜上所述，被告確有販售仿冒之THE KING OF FIGHTER200
      2 遊戲卡匣及行駛告訴人名義之準私文書無訛，前揭所辯
      核屬事後卸飾之詞，顯不可採，本件事證明確，被告犯行
      洵堪認定，應予依法論科。
二、按商標法關於意圖欺騙他人明知於同一商品，使用相同於他
    人註冊商標而販賣之行為，原成立第63條之罪。於92年5 月
    28日修正公布，同年11月28日施行後，則成立第82條之罪，
    此新舊二法條之法定刑均為「一年以下有期徒刑、拘役或科
    或併科新臺幣五萬元以下罰金」，僅犯罪構成要件略有修正
    ，刑度並無差異。是被告91年11月13日行為後，法律有變更
    ，依刑法第2 條第1 項前段規定，比較新舊法結果，自應適
    用修正後之法律，即修正後商標法第82條規定論擬，有利於
    被告。被告明知前揭遊戲卡匣，係未經商標權人同意或授權
    ，於同一商品使用相同於他人商標圖樣之仿冒商品而販賣部
    分，係犯商標法第82條之販賣仿冒商品罪；又按在紙上或物
    品上之文字、符號，依習慣或特約，足以為表示其用意之證
    明者，關於本章之罪，以文書論；以錄音、錄影或電磁記錄
    藉機器或電腦之處理所顯示之聲音、影像或符號，足以為表
    示其用意之證明者，亦同，刑法第220 條第1 項、第2 項分
    別定有明文。茲被告所販賣之仿冒遊戲卡匣，於執行時會出
    現由不詳姓名者偽造之PLAYMORE公司英文名稱，自足生損害
    於該公司部分，則係犯刑法第216 條、第220 條第2 項、第
    1 項、第210 條之行使偽造準私文書罪。被告利用不知情之
    不詳姓名之成年Judi（西班牙文為Yudi）之人為上開犯行，
    為間接正犯。其所犯前揭販賣仿冒商品及行使偽造準私文書
    二罪間，有方法結果之牽連犯關係，應從較重之行使偽造私
    文書罪論擬。爰審酌被告牟利犯罪之動機、目的、手段、對
    我國保護智慧財產權之國際形象、參與犯罪之時間、程度、
    對他人無體財產權所生之危害犯後否認犯罪之態度惟已與告
    訴人和解（有撤回告訴狀可考）等一切情狀，量處如主文所
    示之刑，並諭知易科罰金之折算標準以資懲儆。
三、被告所販賣仿冒THE KING OF FIGHTER 2002電子遊戲卡匣50
    片雖未扣案，亦無證據證明已經滅失，縱已售至厄瓜多爾，
    應依商標法第83條規定，不問屬於犯人與否，亦應宣告沒收
    ，其中之偽造告訴人準私文書PLAYMORE部分，亦一併沒收，
    無庸另為諭知沒收，併予敘明。扣案之文件為被告公司內部
    紀錄或與其他與本案無關第三人往來聯繫傳真，既非供被告
    犯罪所用之物亦非犯罪所得之物，更非商標法第83條規定「
    提供於服務使用之文書」，本院自無從依法宣告沒收，附此
    敘明。
四、按輸出犯罪類型，係指自我國輸出至他國始克該當，此迭經
    最高法院判例揭明在案，被告既非自我國台灣地區直接輸出
    仿冒商標商品至其他國家，自難謂有何輸出行為之合致，公
    訴人所指似有誤解。又被告之運送確認單中固有將其他THE
    KING OF FIGHTER 2002電子遊戲卡匣運送至中南美洲薩爾瓦
    多、墨西哥、巴西及香港等國，但無買受人或買賣文件足證
    被告販售之事實，僅能證明被告有此運送行徑，難謂有何販
    賣行為。以上因公訴人認與前開經起訴論罪科刑部分有想像
    競合犯之裁判上一罪關係，爰不另為無罪之諭知，併此敘明
    。
五、公訴意旨另以被告明知玩多點公司創作之「THE KING OF FI
    GHTER 2002」之遊戲程式，係於91年1月1日後我國加入世界
    貿易組織後始發行，依世界貿易組織「與貿易有關之智慧財
    產權協定」（TRIPs）第三條國民待遇原則及我國著作權法
    第4 條第1 款之規定，為玩多點公司享有我國著作財產權之
    電腦程式著作，非經同意或授權，不得擅自散布或意圖營利
    而交付，竟基於意圖欺騙他人及營利之概括犯意，自91年11
    月13日前某日起，向不詳人士購入「THE KING OF FIGHTER2
    002 」之盜版遊戲程式光碟片（數量不詳）後，即自91年11
    月13日起至91年12月3 日止，先後多次以每片美金125 元至
    300元不等之價格販售、交付予不特定人士，且輸出、散布
    至南美洲厄瓜多爾國及香港等地。因認被告此部分涉犯修正
    前著作權法第93條第3款明知為侵害著作權之物而予散布罪
    。惟按告訴乃論之罪，告訴人於第一審辯論終結前，得撤回
    其告訴；告訴經撤回者，應諭知不受理之判決，刑事訴訟法
    第238 條第1 項、第30 3條第3 款分別定有明文。查本件告
    訴人告訴被告違反著作權法部分，公訴意旨認被告所犯修正
    前著作權法第93條第3 款之罪，依同法第100 條之規定，須
    告訴乃論。茲據告訴人以書狀向本院撤回告訴，有刑事撤回
    告訴狀一件附本院卷可稽，揆諸上開說明，本應為諭知不受
    理之判決，惟檢察官認此部分與前開起訴經論罪科刑部分有
    想像競合犯之裁判上一罪關係，茲不另為不受理判決之諭知
    ，併予說明。
據上論斷，應依刑事訴訟法第299 條第1 項前段、商標法第82條
、第83條、刑法第2 條第1 項前段、第11條前段、第216 條、第
210 條、第220 條第2 項、第55條、第41條第1 項前段，罰金罰
鍰提高標準條例第二條判決如主文。
本案經檢察官張志全到庭執行職務
中　　華　　民　　國　　94　　年　　1 　　月　　18　　日
　　　　　　　　　智慧財產法庭審判長法　官  黃雅芬
                                    法  官  黎惠萍
                                    法  官  吳定亞
以上正本證明與原本無異。
如不服本判決，應於判決送達後10日內，向本院提出上訴狀。
　　　　　　　　　　　　　　　　書記官　張漪蕙
中　　華　　民　　國　　94　　年　　1　　月　　18 　　日
附錄本案論罪科刑法條全文：
刑法第210條
偽造、變造私文書，足以生損害於公眾或他人者，處五年以下有
期徒刑。
刑法第216條
行使第二百十條至第二百十五條之文書者，依偽造、變造文書或
登載不實事項或使登載不實事項之規定處斷。
修正後商標法第82條、明知為前條商品而販賣、意圖販賣而陳列
、輸出或輸入者，處一年以下有期徒刑、拘役或科或併科新臺幣
五萬元以下罰金。
